【裁判字號】    98,上易,1810
【裁判日期】    981223
【裁判案由】    詐欺
【裁判全文】
臺灣高等法院臺中分院刑事判決        98年度上易字第1810號
上  訴  人
即  被  告  丙○○
                    （另案於臺灣嘉義監獄執行）
上列上訴人因詐欺案件，不服臺灣南投地方法院98年度易字第82
號中華民國98年10月7日第一審判決（起訴案號：臺灣南投地方
法院檢察署98年度偵字第164號），提起上訴，本院判決如下：
    主  文
上訴駁回。
    事實及理由
一、本案經本院審理結果，認第一審判決認事用法及量刑均無不
    當，應予維持，並引第一審判決書記載之事實、證據及理由
    。（如附件）
二、被告上訴意旨略以：伊雖應陳榮達之要求與購買帳戶之人聯
    絡，將系爭帳戶存摺、印章、提款卡及密碼等資料出售予他
    人，但帳戶存摺等資料係陳榮達所交付，伊無詐欺陳榮達之
    犯行，原審一罪兩判，因此提起上訴等語。
三、本院查：
  (一)被告對幫助詐欺取財部分犯行，認罪在案。
  (二)被告否認詐取陳榮達系爭帳戶存摺等資料之犯行，然查：
  (1)被告於前揭時、地佯以親戚欲匯款予伊為由，向陳榮達商借
    系爭帳戶，致陳榮達陷於錯誤，而交付系爭帳戶之存摺、印
    章、提款卡及密碼予被告乙情，業據證人陳榮達於警詢及原
    審審理時證述明確。
  (2)陳榮達於交付系爭帳戶之存摺、印章、提款卡及密碼予被告
    後，確曾至被告家中所經營之銀樓向被告索討系爭帳戶存摺
    等帳戶資料之事實，亦經證人即被告之妹劉瑋珍、被告之父
    劉文財分別於偵查中證述屬實，若如被告所辯，系爭帳戶存
    摺等資料係陳榮達親自交付收購帳戶之人且自行收受3千元
    ，衡諸常情，陳榮達豈有可能事後再至被告家中（銀樓）要
    求被告返還系爭帳戶之存摺等帳戶資料之理？
  (3)被告於偵訊時原供稱係伊與陳榮達2人一起至埔里郵局前，
    由伊當場轉交予收購帳戶之人，並將價金交予陳榮達等語；
    嗣於原審準備程序時又改稱係陳榮達將系爭帳戶之存摺、印
    章、提款卡及密碼拿至伊租屋處交予伊，再由伊至埔里郵局
    前售予收購帳戶之人，伊再於租屋處將價金交予陳榮達等語
    ；再於本院行準備程序時供稱：「因為他那個時候他把錢拿
    回去，當初講好是說要賣六千元，結果我只有拿三千元給他
    ，所以他認為後面的尾款沒有拿給他，所以他認為他不要賣
    了，當時幫他刊登報紙賣簿子，後來我幫他找到這個買簿子
    的人，是由陳榮達跟買簿子的人接洽，簿子本來陳榮達要去
    交付，但是不信任我，所以我跟他一起到郵局的總局，由陳
    榮達交給買簿子的人，買簿子的人就把三千元給陳榮達」等
    語，被告就出售出售系爭帳戶之存摺、印章、提款卡、密碼
    及交付價金予陳榮達之過程及時、地等單純事實，前後供述
    不符，益見所辯憑信性不高。
四、原審因而適用刑事訴訟法第299條第1項前段，刑法第30條第
    1項前段、第2項、第339條第1項、第47條第1項、第51條第
    5款，刑法施行法第1條之1第1項、第2項前段等規定，並審
    酌被告素行不佳，前已因提供帳戶予他人使用，遭詐欺集團
    利用以詐騙他人，而於97年11月4日遭檢察官起訴，竟旋於
    同年12月間即向友人陳榮達詐得帳戶資料後，又任意將系爭
    帳戶售予他人，供他人非法使用，助長詐欺集團遂行犯罪，
    造成犯罪偵查困難，致使此類犯罪手法層出不窮，嚴重危害
    交易秩序與社會治安，惟其本身並未實際參與詐取被害人乙
    ○○財物之犯行，此部分責難性較小，並考量被害人乙○○
    遭詐騙之金額高達200,000元，所受財產損害情形非輕，及
    被告僅坦承幫助詐欺犯行，而否認向陳榮達詐取帳戶資料之
    犯後態度等一切情狀，分別量處如原審判決主文所示之刑，
    並定其應執行之刑為有期徒刑1年，其認事用法核無違誤，
    量刑亦屬允當，上訴意旨猶執陳詞否認部分犯行，其上訴為
    無理由，應予駁回。
五、據上論斷，應依刑事訴訟法第373條、第368條，判決如主文
    。
本案經檢察官甲○○到庭執行職務。
中    華    民    國    98    年    12    月    23    日
            刑事第四庭    審判長法  官  洪   耀   宗
                                法  官  蔡  王金  全
                                法  官  劉   登   俊
以上正本證明與原本無異。
不得上訴。
                                書記官  張   惠   彥
中    華    民    國    98    年    12    月    23    日
附件
臺灣南投地方法院刑事判決                98年度易字第82號
公  訴  人  臺灣南投地方法院檢察署檢察官
被      告  丙○○  男  31歲（民國○○年○月○日生）
                    身分證統一編號：Ｚ000000000號
                    住南投縣埔里鎮○○里○○路17之2號
                    居南投縣埔里鎮○○路○段438號
                    （現於臺灣臺中監獄南投分監執行中）
上列被告因詐欺案件，經檢察官提起公訴（98年度偵字第164 號
），本院判決如下：
    主  文
丙○○犯詐欺取財罪，累犯，處有期徒刑柒月；又幫助犯詐欺取
財罪，累犯，處有期徒刑陸月。應執行有期徒刑壹年。
    犯 罪 事 實
一、丙○○意圖為自己不法之所有，於民國97年12月1日15時許
    ，在其友人陳榮達（所涉幫助詐欺犯嫌，業經檢察官另為不
    起訴處分確定）位於南投縣埔里鎮東門里永吉巷4號之住處
    ，向陳榮達佯稱伊親戚欲匯款予伊，須借用陳榮達之帳戶，
    當日使用完畢即行歸還云云，致陳榮達誤信為真，而將其向
    中華郵政股份有限公司埔里南光郵局申設之帳號0000000-00
    00000號帳戶（下稱系爭帳戶）之存摺、印章、提款卡及密
    碼等物出借予丙○○。丙○○於詐得系爭帳戶之存摺、印章
    、提款卡及密碼後，在預見提供金融帳戶供他人使用，可能
    遭他人利用於遂行詐欺取財之犯行，而該詐欺取財結果之發
    生並不違背丙○○自己本意之情況下，基於幫助詐欺取財之
    不確定故意，於97年12月1日至同年月4日間某日，在埔里鎮
    埔里郵局前，以新臺幣（下同）3,000元之代價，將系爭帳
    戶之存摺、印章、提款卡及密碼出售予真實姓名不詳、自稱
    「兄仔」之成年男子，容任該人或其轉手之詐欺集團藉以遂
    行詐欺取財犯罪。嗣詐欺集團取得系爭帳戶之存摺、印章、
    提款卡及密碼後，即意圖為自己不法之所有，於同年12日4
    月11時40分許，冒稱係桃園縣政府戶政科科員，以電話聯絡
    乙○○，向其偽稱有人持其身份證辦理戶政事宜，經發現該
    證件係偽造云云，復冒稱「林警官」，偽稱乙○○犯了大罪
    云云，並傳真「臺灣臺中地方法院檢察署強制性資產凍結執
    行書」、「臺灣臺中地方法院檢察署刑事傳票」以取信於乙
    ○○，要求乙○○匯款200,000元致系爭帳戶內，致乙○○
    陷於錯誤，而於同日15時22分許，前往桃園縣龜山鄉龜山郵
    局，依指示將200,000元匯入系爭帳戶內，該款項並旋於當
    日及翌日即遭人持系爭帳戶之提款卡提領一空。嗣因乙○○
    發覺受騙而報警處理，始經警循線查悉上情。
二、案經南投縣政府警察局埔里分局報告臺灣南投地方法院檢察
    署檢察官偵查起訴。
    理  由
一、按被告以外之人於審判外之陳述，雖不符刑事訴訟法第159
    條之1至之4之規定，而經當事人於審判程序同意作為證據，
    法院審酌該言詞陳述或書面陳述作成時之情況，認為適當者
    ，亦得為證據。又當事人、代理人或辯護人於法院調查證據
    時，知有第159條第1項不得為證據之情形，而未於言詞辯論
    終結前聲明異議者，視為有前項之同意，同法第159條之5亦
    定有明文。查本案證人陳榮達、乙○○於警詢中之指述，及
    其他具有傳聞性質之證據資料，均為被告以外之人於審判外
    之陳述而屬傳聞證據，公訴人及被告丙○○於本院準備程序
    對於前述證人於警詢之證述及其他相關具傳聞性質之證據資
    料之證據能力，均未表示爭執，且迄於言詞辯論終結前，均
    未聲明異議。本院審酌渠等陳述及相關證據資料作成時之情
    況，核無違法取證或其他瑕疵，認為以之作為證據為適當，
    上開證人於審判外之陳述及其他具傳聞性質之相關證據資料
    ，自得做為證據。
二、訊據被告丙○○固坦承將陳榮達所申設之系爭帳戶存摺、印
    章、提款卡及密碼出售予他人，而幫助詐欺集團詐欺乙○○
    之事實不諱，惟矢口否認有何詐欺陳榮達之犯行，辯稱：陳
    榮達委託伊出售系爭帳戶之存摺、印章、提款卡及密碼，並
    於97年12月間將系爭帳戶之存摺、印章、提款卡及密碼拿到
    伊位於埔里鎮○○路3號之租屋處給伊，伊當天即依報紙刊
    登出租存摺之廣告出售系爭帳戶之存摺、印章、提款卡及密
    碼，得款3,000元，伊並於97年12月初某日下午2、3點，在
    伊租屋處旁將價金交予陳榮達，陳榮達卻表示出售價額太低
    而欲取回系爭帳戶之存摺、印章、提款卡及密碼云云。經查
    ：
（一）被告於前揭時、地佯以親戚欲匯款予伊為由，向陳榮達商
      借系爭帳戶，致陳榮達陷於錯誤，而交付系爭帳戶之存摺
      、印章、提款卡及密碼予被告乙情，業據證人陳榮達於警
      詢及本院審理時證述明確（見警卷第2～4頁、本院卷第84
      ～87頁）；證人陳榮達於本院審理時並證稱：我是借帳戶
      予被告，並未叫被告幫我賣帳戶，被告表示用完馬上就會
      還給我，我沒有拿到賣帳戶的錢，我有去被告租屋處及被
      告位於埔里鎮街上的家裡找被告要回系爭帳戶，被告家裡
      是經營銀樓，我表示要找被告要回帳戶，銀樓裡有1男子
      表示被告不住在家裡，後來我遇到被告，被告向我表示系
      爭帳戶不見了等語綦詳（本院卷第84～87頁）。且被告於
      偵訊時原供稱係伊與陳榮達2人一起至埔里郵局前，由伊
      當場轉交予收購帳戶之人，並將價金交予陳榮達等語（見
      偵卷第9～10頁）；嗣於本院準備程序時又改稱係陳榮達
      將系爭帳戶之存摺、印章、提款卡及密碼拿至伊租屋處交
      予伊，再由伊至埔里郵局前售予收購帳戶之人，伊再於租
      屋處將價金交予陳榮達等語（見本院卷第29～30頁），被
      告就陳榮達委託其出售系爭帳戶之存摺、印章、提款卡、
      密碼及交付價金予陳榮達之過程及時、地等節，前後供述
      已有不符，是被告究竟有無受陳榮達之委託出售系爭帳戶
      之存摺、印章、提款卡、密碼，並交付價金予陳榮達之情
      ，實有可疑，難以遽信。再陳榮達於出借系爭帳戶之存摺
      、印章、提款卡及密碼予被告後，確曾至被告家中所經營
      之銀樓向被告索討系爭帳戶存摺等帳戶資料之情，亦經證
      人即被告之妹劉瑋珍、被告之父劉文財於偵查中證述屬實
      （見偵卷第38～39、46～47頁），若如被告所辯，陳榮達
      係出售帳戶並已取得價款，衡諸常情，陳榮達豈有可能事
      後再至被告家中（銀樓）要求被告返還系爭帳戶之存摺等
      帳戶資料？是被告此部分所辯，實無足採，證人陳榮達證
      述其遭被告以借用為由詐取系爭帳戶之存摺、印章、提款
      卡及密碼之情，應堪採信。
（二）被告於97年12月1日至同年月4日間某日，在埔里鎮埔里郵
      局前，以3,000元之代價將陳榮達向埔里南光郵局申設之
      系爭帳戶之存摺、印章、提款卡及密碼售予自稱「兄仔」
      之人，而遭不詳之詐欺集團利用以詐騙被害人之事實，則
      據被告於偵訊及本院坦承不諱（見偵卷第9～10頁、本院
      卷第29～30頁），並經證人即被害人乙○○於警詢時證述
      其遭詐騙而匯款200,000元至系爭帳戶內之情甚詳（見警
      卷第9～10頁），復有「臺灣臺中地方法院檢察署強制性
      資產凍結執行書」、「臺灣臺中地方法院檢察署刑事傳票
      」等傳真資料各1紙、郵政國內匯款執據1紙、陳榮達申設
      系爭帳戶之開戶及交易資料1份在卷可稽（見警卷第14～
      18頁）。依卷系爭帳戶之交易資料所示（見警卷第18頁）
      ，乙○○於97年12月4日將200,000元匯入系爭帳戶後，旋
      遭人於同日及翌日以提款卡提款之方式提領一空，顯與一
      般人正常之存提款使用有異，堪認系爭帳戶之帳戶資料已
      遭詐欺集團利用作為詐欺被害人乙○○之工具無訛。
（三）一般人在正常情況下，均得自行申辦金融帳戶領得存摺或
      提款卡使用，並無特定身分之限制，如無特殊理由，實無
      使用他人帳戶之理；且金融帳戶資料事關個人財產權益之
      保障，其專有性甚高，除非本人或與本人有親密關係者，
      難認有何理由可自由流通使用該存摺或提款卡，是一般人
      均有妥為保管及防止他人任意使用之認識，縱特殊情況偶
      需交付他人使用，亦必深入瞭解用途及合理性，始予提供
      ；又該等專有物品如落入不明人士手中，而未加以闡明正
      常用途，極易被利用為與財產有關之犯罪工具，此為吾人
      依一般生活認知所易於體察之常識，而有犯罪意圖者，非
      有正當理由，竟提供代價收購他人帳戶使用，客觀上可預
      見其目的，係供為某筆資金之存入後再行領出之用，且該
      筆資金之存入及提領過程係有意隱瞞其行為人真實身分曝
      光之用意，一般人本於一般認知能力均易於瞭解；且邇來
      利用不實名目詐取金錢之犯罪類型層出不窮，該等犯罪多
      數均係利用人頭帳戶作為出入帳戶，並經媒體廣為披載，
      被告為成年人，並曾於96年6月間因提供帳戶予他人使用
      ，而遭詐欺集團利用以詐騙他人，而於97年11月4日遭檢
      察官起訴（見卷附臺灣高等法院被告前案紀錄表及本院97
      年度易字第733號判決），自當知悉不可將存摺任意交予
      他人，竟仍於同年12月間將系爭帳戶資料售予他人使用，
      足徵被告明知任意出售系爭帳戶之存摺、印章、提款卡及
      密碼等帳戶資料供他人使用，可能遭詐欺集團用以作為詐
      欺取財之不法目的使用，且系爭帳戶實際上被利用為詐欺
      使用結果之發生，亦不違背其本意甚明。
（四）至被告雖於本院審理時聲請傳喚某不詳姓名之證人，以證
      明陳榮達確有委託伊出售系爭帳戶之存摺、印章、提款卡
      及密碼之情。惟系爭帳戶之存摺、印章、提款卡及密碼係
      被告向陳榮達詐欺所得乙情，業經證人陳榮達證述明確，
      且被告始終未能提出該證人之姓名或年籍資料供本院傳喚
      ，是本院認此尚無調查之必要，附此敘明。
（五）綜上所述，被告所辯，尚無足採。本件事證明確，被告犯
      行均堪認定，應予依法論科。
三、按刑法上之幫助犯，係指以幫助之意思，對於正犯資以助力
    ，而未參與實施犯罪之行為者而言，最高法院49年台上字第
    77號著有判例可資參考。被告基於幫助之犯意，出售系爭帳
    戶之存摺、印章、提款卡及密碼等帳戶資料予犯罪集團成員
    ，供其詐欺被害人取得財物之用，僅係參與犯罪構成要件以
    外之行為，在無證據證明被告係以正犯而非以幫助犯之犯意
    參與，或被告有參與詐騙被害人或領取被害人匯入之款項等
    詐欺取財之犯罪構成要件之行為之情形下，應認其所為係幫
    助犯而非正犯之行為。被告向陳榮達詐得系爭帳戶之存摺、
    印章、提款卡及密碼後，再將之售予某真實姓名不詳之詐欺
    集團，供詐欺集團犯刑法第339條第1項之詐欺取財罪，是核
    被告所為，係犯刑法第339條第1項之詐欺取財罪，及刑法第
    30 條第1項前段、第339條第1項之幫助詐欺取財罪。被告幫
    助他人犯詐欺取財罪，為幫助犯，應依刑法第30條第2項之
    規定，按正犯之刑減輕之。被告所犯前開2罪，犯意各別、
    行為互殊，應予分論併罰。又被告前於94年間因違反毒品危
    害防制條例案件，經本院分別以94年度訴字第410號、94年
    度埔刑簡字第180號判決判處有期徒刑10月、4月確定，並經
    本院裁定定其應執行之刑為有期徒刑1年確定，嗣於95年11
    月30日縮刑期滿執行完畢，有臺灣高等法院被告前案紀錄表
    1 份為憑，其於有期徒刑執行完畢後，5年以內故意再犯本
    件有期徒刑以上之2罪，均為累犯，應分別依刑法第47條第1
    項規定加重其刑，就幫助詐欺犯行部分並應依法先加重後減
    輕之。爰審酌被告素行不佳，前已因提供帳戶予他人使用，
    遭詐欺集團利用以詐騙他人，而於97年11月4日遭檢察官起
    訴，竟旋於同年12月間即向友人陳榮達詐得帳戶資料後，又
    任意將系爭帳戶售予他人，供他人非法使用，助長詐欺集團
    遂行犯罪，造成犯罪偵查困難，致使此類犯罪手法層出不窮
    ，嚴重危害交易秩序與社會治安，惟其本身並未實際參與詐
    取被害人乙○○財物之犯行，此部分責難性較小，並考量被
    害人乙○○遭詐騙之金額高達200,000元，所受財產損害情
    形非輕，及被告僅坦承幫助詐欺犯行，而否認向陳榮達詐取
    帳戶資料之犯後態度等一切情狀，分別量處如主文所示之刑
    ，並定其應執行之刑。
據上論斷，應依刑事訴訟法第299條第1項前段，刑法第30條第1
項前段、第2項、第339條第1項、第47條第1項、第51條第5款，
刑法施行法第1條之1第1項、第2項前段，判決如主文。
本案經檢察官陳振義到庭執行職務。
中    華    民    國    98    年    10    月    7     日
            刑事第二庭 審判長 法  官  高  思  大
                              法  官  黃  怡  瑜
                              法  官  李  宜  娟
以上正本與原本無異。
如不服本判決應於收受送達後10日內向本院提出上訴書狀，並應
敘述具體理由；其未敘述上訴理由者，應於上訴期間屆滿後20日
內向本院補提理由書（均須按他造當事人之人數附繕本）「切勿
逕送上級法院」。
告訴人或被害人如對於本判決不服者，應具備理由請求檢察官上
訴，其上訴期間之計算係以檢察官收受判決正本之日期為準。
                              書記官  劉      綺
中    華    民    國    98    年    10    月    7     日
附錄本案論罪科刑法條：
第339條第1項
意圖為自己或第三人不法之所有，以詐術使人將本人或第三人之
物交付者，處5年以下有期徒刑、拘役或科或併科1千元以下罰金
。


司法院資訊處製作；財團法人民間司法改革基金會備份。
